【裁判字號】    98,裁,597
【裁判日期】    980305
【裁判案由】    聲請停止執行
【裁判全文】
最  高  行  政  法  院  裁  定
                                       98年度裁字第597號
抗  告  人  甲○○
                          送達.
                          斯福.
上列抗告人因與相對人內政部間聲請停止執行事件，對於中華民
國97年12月24日臺北高等行政法院97年度停字第113號裁定，提
起抗告，本院裁定如下︰
    主  文
抗告駁回。
抗告訴訟費用由抗告人負擔。
    理  由
一、按抗告法院認抗告為不合法或無理由者，應為駁回抗告之裁
    定。
二、本件原裁定以：相對人以抗告人因違反貪污治罪條例案件，
    經臺灣高等法院臺中分院民國（下同）96年6月21日96年度
    重上更（三）字第24號刑事判決「處有期徒刑2年，緩刑3年
    ，褫奪公權3年」，提起上訴，復經最高法院97年9月11日97
    年度台上字第4422號刑事判決「上訴駁回」而確定，爰依地
    方制度法第79條第1項第7款規定，解除其原當選之南投縣議
    會第16屆議員職權，自判決確定之日（97年9月11日）起生
    效，另議員得支領之各項費用，應自判決確定之日起停止支
    給。抗告人雖主張相對人適用法律有誤，如不停止原處分之
    執行，其無法領取薪資，且無從執行職務、服務選民，亦無
    法參與下屆縣議員選舉，造成其工作權、參政權、財產權等
    基本權利，已致無法回復、計算之損害，實屬情況急迫，非
    停止執行不足以避免云云。惟查前揭處分之執行，縱致抗告
    人受有損害，依客觀情形及一般社會通念，並非不得以金錢
    或其他方式為之補償回復，是本件並無抗告人所稱有「難以
    回復原狀」之損害情事，亦難謂有何急迫必要情事。另抗告
    人係因違反貪污治罪條例案件，經刑事法院判處有期徒刑2
    年，緩刑3年，褫奪公權3年確定，致不得參選下屆縣議員選
    舉，核與相對人解除其第16屆議員職權之處分無涉。從而，
    抗告人聲請停止原處分之執行，核與行政訴訟法第116條第3
    項停止執行之要件不符，不應准許等由，乃駁回抗告人在原
    審停止執行之聲請，並敘明聲請停止執行事件並非確定實體
    上權利之訴訟程序，抗告人所指實體爭執事項，核屬抗告人
    提起之本案訴訟有無理由之問題，尚非本件聲請停止執行程
    序所應審認。
三、抗告意旨除復執前詞外，並略以：原處分有違罪刑法定原則
    、法律不溯及既往原則、刑法第2條從舊從輕原則及行政程
    序法第9條有利不利注意義務原則，難謂無違誤。又原處分
    解除抗告人職務，造成抗告人無法執行議員職務，使抗告人
    之工作權、參政權及財產權均受損害，造成抗告人財產上及
    非財產上無法彌補之重大損失。況本件非屬金錢給付義務，
    於行政處分生效後，相對人本案訴訟縱遭敗訴確定，固可以
    金錢計算賠償抗告人之薪資損失，然抗告人無法執行議員職
    務、服務選民，亦無法參選98年12月底之選舉，政治生命已
    毀於一旦，參酌本院96年度裁字第573號裁定意旨，在一般
    社會通念上，應認此損害已達回復困難之程度，且有急迫性
    云云。
四、本院查：(一)按「原處分或決定之執行，除法律另有規定外，
    不因提起行政訴訟而停止。」、「於行政訴訟起訴前，如原
    處分或決定之執行將發生難於回復之損害，且有急迫情事者
    ，行政法院亦得依受處分人或訴願人之聲請，裁定停止執行
    。但於公益有重大影響者，不在此限。」、「停止執行之裁
    定，得停止原處分或決定之效力、處分或決定之執行或程序
    之續行之全部或部分。」行政訴訟法第116條第1項、第3項
    及第5項分別定有明文。而所謂難於回復之損害，係指其損
    害不能回復原狀，或在一般社會通念上，如為執行可認達到
    難以回復之程度等而言。(二)經核相對人係依地方制度法第79
    條第1項第7款規定，解除抗告人原當選之南投縣議會第16屆
    議員職權，自判決確定之日（97年9月11日）起生效，並命
    抗告人應自判決確定之日起停止支給議員得支領之各項費用
    ，如已溢領，應予追繳。原裁定以原處分之執行，縱致抗告
    人受有損害，依客觀情形及一般社會通念，並非不得以金錢
    或其他方式為之補償回復，並無難以回復原狀之損害情事，
    亦難謂有何急迫必要情事；且抗告人係因違反貪污治罪條例
    案件，經刑事法院判處有期徒刑2年，緩刑3年，褫奪公權3
    年確定，致不得參選下屆縣議員選舉，亦與相對人解除其第
    16屆議員職權之處分無涉；抗告人聲請停止原處分之執行，
    核與行政訴訟法第116條第3項停止執行之要件不符，不應准
    許為由，而駁回抗告人在原審停止執行之聲請，核無違誤。
    抗告人猶執前詞，指摘原裁定違誤，求予廢棄，難認有理由
    ，應予駁回。
五、據上論結，本件抗告為無理由。依行政訴訟法第104條、民
    事訴訟法第95條、第78條，裁定如主文。
中    華    民    國    98    年    3     月    5     日
                    最高行政法院第四庭
                        審判長法官  劉  鑫  楨
                              法官  廖  宏  明
                              法官  黃  淑  玲
                              法官  劉  介  中
                              法官  曹  瑞  卿
以  上  正  本  證  明  與  原  本  無  異
中    華    民    國    98    年    3     月    5     日
                              書記官  吳  玫  瑩


司法院資訊處製作；財團法人民間司法改革基金會備份。
